【裁判字號】    94,交訴,29
【裁判日期】    950524
【裁判案由】    公共危險等
【裁判全文】
臺灣雲林地方法院刑事判決              94年度交訴字第29號
公  訴  人  臺灣雲林地方法院檢察署檢察官
被      告  甲○○
選任辯護人  陳惠如律師
            蔡碧仲律師
上列被告因公共危險等案件，經檢察官提起公訴（94年度偵字第2530號）
本院判決如下：
    主  文
甲○○因過失傷害人，處有期徒刑肆月，如易科罰金，以佰元
折算壹日；又駕駛動力交通工具肇事，致人受傷而逃逸，處有期
徒刑陸月，如易科罰金，以佰元折算壹日。應執行有期徒刑玖
月，如易科罰金，以佰元折算壹日。
    事  實
一、甲○○無汽車駕駛執照，於民國94年6 月4 日中午12時30分
    許，駕駛車牌號碼FS-2937 號自用小客車，沿雲林縣褒忠鄉
    ○○村○○路由東往西方向行駛（起訴書誤載為由西往東方
    向），行經該路段馬鳴65號無號誌交岔路口時，原應注意汽
    車行駛時，駕駛人應注意車前狀況，並隨時採取必要之安全
    措施，及行經無號誌之交岔路口，應減速慢行，作隨時停車
    之準備，而依當時天候為陰、日間自然光線、路面濕潤、無
    缺陷、無障礙物、視距良好等客觀情狀，並無不能注意之情
    事，詎甲○○竟疏於注意上開道路交通安全規則之義務，而
    未注意車前狀況及減速慢行，作隨時停車之準備，貿然前行
    ，適有乙○○騎乘腳踏車由北往南方向駛至該路口，亦疏未
    注意左側來車且未依規定進行右轉，即貿然轉入泰安路，致
    2 車發生碰撞，甲○○之車輛右前車頭撞及乙○○腳踏車之
    前輪左側，乙○○當場人車倒地，受有頭部外傷、左額部挫
    傷、左肱骨粉碎性骨折、左側骨盆碎片骨折、左脛腓骨開放
    性粉碎性骨折、失血休克等傷害。甲○○於駕駛上開動力交
    通工具肇事後，已發現乙○○人車倒地，客觀上應已知乙○
    ○受傷，竟未下車查看並立即採取救護或其他必要措施，反
    而另行起意逃逸並逕自駕車逃離現場。嗣經警循線查獲始悉
    上情。
二、案經告訴人乙○○訴由雲林縣警察局虎尾分局報告臺灣雲林
    地方法院檢察署檢察官偵查起訴。
    理  由
壹、證據能力部分：
    被告甲○○於審判程序對檢察官所舉書面供述證據之證據能
    力均同意作為證據使用，本院審酌該等書面陳述作成時之情
    況，認為適當，依刑事訴訟法第159 條之5 第1 項之規定，
    認有證據能力。
貳、實體部分：
一、訊據被告甲○○對於94年6 月4 日確有與告訴人乙○○於上
    開地點發生車禍，並於肇事後逃逸等事實坦承不諱，然矢口
    否認有何過失傷害之犯行，辯稱：告訴人乙○○騎車沒有讓
    主幹線所駕駛之車輛先行，且撞擊點在對向車道，可見被告
    已盡注意之能事，乙○○突然衝出來，被告無法防範，因此
    完全沒有過失云云。惟查：
  (一)被告於上揭時地，駕駛自用小客車，行經無號誌之交岔路口
    時，因未注意車前狀況及減速慢行作隨時停車之準備而肇事
    ，致告訴人乙○○受有頭部外傷、左額部挫傷、左肱骨粉碎
    性骨折、左側骨盆碎片骨折、左脛腓骨開放性粉碎性骨折、
    失血休克等傷害，並於肇事後逃逸等事實，業據告訴人乙○
    ○於警詢時證述：我於94年6 月4 日12時30分許，騎腳踏車
    先由北右轉西後，再由褒忠往馬鳴村（鎮安路）即自東向西
    方向行駛，行經褒忠鄉○○村鎮○路電桿編號馬鳴66時，忽
    有一輛不詳之紅色自小客車從後方撞倒我，對方是由東往西
    自後將我撞擊，致我人車分離。該車未停車查看，且加速往
    馬鳴村（西方）逃逸等語明確（見警卷第3 頁至第4 頁、本
    院卷第57頁至第58頁）。並有道路交通調查報告表（一）（
    二）（見警卷第14頁至第15頁）、道路交通事故現場圖（見
    本院卷第56頁）、94年6 月4 日交通事故照片19張及94年10
    月26日所攝道路交通事故照片4 張（見警卷第9 頁至第11頁
    、第16頁至第22頁、本院卷第59頁至第60頁）、中國醫藥大
    學北港附設醫院診斷證明書（見警卷第8 頁）及警員譚奇傑
    94年10月26 日 職務報告（見本院卷第55頁）各1 份附卷可
    稽。
  (二)參以本件車禍現場之照片（見警卷第16頁至第22頁、本院卷
    第59頁至第60頁），肇事之交岔路口四週視野相當良好，並
    無遮蔽物足以擋住來車之視線，被告於接近該路口時，顯可
    清楚看見其車前及南北向道路有無來車。而告訴人乙○○係
    於26年2 月10日出生，此有警詢筆錄上告訴人之年籍資料可
    參，其已是年近70歲之老人，當日騎乘腳踏車速度當不至太
    快，被告只要稍加注意，必定能於接近該路口時即發現駛至
    該路口之告訴人。且細繹卷附告訴人乙○○之腳踏車及被告
    甲○○之自小客車受損照片（見警卷第9 頁至第11頁、第19
    頁至第21頁），告訴人乙○○之腳踏車前輪及車籃左側均有
    明顯內凹之痕跡，而被告之車輛則係右前車頭毀損，則依此
    跡證判斷，車禍當時應係告訴人甫自該南北向之道路轉出，
    正欲轉彎之際即為被告所撞擊，而致被告車輛之右前車頭撞
    及告訴人之腳踏車前輪左側。雖本件依車禍後現場遺留之血
    跡及車輛碎片位置均係在對向車道上，及該車道單向之寬度
    約5.1 公尺等情狀觀之，此有道路交通事故現場圖在卷足憑
    （見本院卷第56頁），告訴人乙○○右轉時應係已逾越慢車
    道之範圍而騎入快車道內，否則以該路面之寬度，及2 車撞
    擊位置，若告訴人乙○○當時係轉入慢車道內，於被告車輛
    之右前車頭撞擊告訴人後，血跡及碎片之位置應不致於留於
    對向車道上，且2 車之撞擊位置即應於腳踏車之後方，而非
    前車輪處，是告訴人亦有未遵循交通法規右轉之過失。然倘
    若被告於行經該路口時，確實有注意車前狀況，採取必要之
    安全措施及減速慢行，作隨時停車之準備，於上開路口四週
    視野清晰之情狀下，其早可有所防備而採取必要之安全措施
    ，縱使告訴人乙○○於右轉時未注意左側來車及未依規定右
    轉，本件車禍仍不致發生。然被告竟疏未注意，仍貿然前行
    ，足見被告確有過失之情形。
  (三)且本件經送臺灣省嘉雲區車輛行車事故鑑定委員會鑑定及覆
    議結果，亦認被告甲○○「駕駛自小客車，行經無號誌交岔
    路口，未減速慢行且未注意車前狀況，為肇事次因。」，亦
    同上見解，此有鑑定意見書及覆議鑑定委員會函各1 份附卷
    可證（見本院卷第63頁至第65頁、第84頁），益徵被告於本
    次肇事時確有過失，已甚明顯。
  (四)被告於本院審理時雖執前詞為辯及辯護人為被告辯護稱：告
    訴人並非全無過失，依告訴人遺留現場之血跡係位於分向線
    之北側，可推知告訴人事發時必定踰越應遵行之慢車道，而
    侵入被告所行之快車道。且告訴人所受傷害均集中在身體左
    側，可知告訴人右轉時必定有侵入被告車道，倘告訴人未侵
    入被告車道，亦即騎到路口即右轉，則僅會被從後追撞，傷
    勢必定分佈平均，絕不會大部分皆出現在左側。本件被告係
    行駛於幹線道，告訴人則於支線道，告訴人有義務讓直行之
    被告汽車優先通過，且告訴人既係右轉，應依慢車右轉之相
    關規定循序右轉，告訴人疏未注意，竟猝然侵入被告所遵行
    之快車道，被告實難防範等語。然被告於本件車禍確有過失
    乙情，已如前述，亦據被告於警、偵訊時坦白承認，應已堪
    認定。雖告訴人乙○○就車禍之發生亦與有過失，然此並不
    影響被告過失責任之認定，併此敘明。是其於本院所辯，顯
    係卸責之詞，自不足採信。
  (五)按行經無號誌之交岔路口時，應減速慢行，作隨時停車之準
    備。及汽車行駛時，駕駛人應注意車前狀況，並隨時採取必
    要之安全措施。道路交通安全規則第93條第1 項第3 款、第
    94條第3 項分別定有明文。本件前揭路口係屬無號誌之交岔
    路口乙節，有道路交通調查報告表（一）（見警卷第14頁）
    在卷足憑，被告於上揭時、地駕駛自用小客車於該路段，本
    應注意車前狀況，並隨時採取必要之安全措施，及應減速慢
    行，作隨時停車之準備，而依上開道路交通事故調查報告表
    之記載，當時天候為陰、日間自然光線、路面濕潤、無缺陷
    、無障礙物、視距良好等情狀，並無不能注意之情事，被告
    若稍加注意，應可輕易避免車禍發生，竟貿然前行，因而撞
    及告訴人乙○○之腳踏車，其有過失，至為明顯。再者，告
    訴人乙○○確因被告之過失行為而受有頭部外傷、左額部挫
    傷、左肱骨粉碎性骨折、左側骨盆碎片骨折、左脛腓骨開放
    性粉碎性骨折、失血休克等傷害，有中國醫藥大學北港附設
    醫院診斷證明書（見警卷第8 頁）附卷可考，則被告之過失
    行為，與告訴人乙○○之受傷間，具有相當因果關係。綜上
    ，本件事證明確，被告過失傷害及肇事逃逸之犯行均已堪認
    定。
二、核被告所為，係犯刑法第284 條第1 項前段之過失傷害罪及
    第185 條之4 之肇事致人受傷逃逸罪。被告所犯上開2 罪間
    ，犯意各別，罪名互異，應予分論併罰。原起訴意旨認定被
    告於未劃分幹、支線之路段其為左方車未讓右方車先行，然
    因該路段並非無畫分幹線、支線之情形，原起訴意旨容有誤
    會，然此部分業經公訴人當庭更正為被告應係於行經無號誌
    之交岔路口時，未減速慢行，作隨時停車之準備，併此敘明
    。又被告無汽車駕駛執照乙節，有證號查詢汽車駕駛人資料
    1 紙在卷可佐。被告為汽車駕駛人，無駕駛執照駕車，因而
    致人受傷，就過失傷害部分，應依道路交通管理處罰條例第
    86條第1 項之規定加重其刑。爰審酌被告駕駛車輛，本應謹
    慎小心維護自身及參與道路交通者之安全，竟疏於行車安全
    之注意義務因而肇事，致告訴人受有傷害，尚且肇事逃逸，
    且迄今仍否認有過失傷害犯行及告訴人乙○○亦與有過失等
    一切情狀，量處如主文所示之刑，並諭知易科罰金之折算標
    準，及定其應執行之刑。
據上論斷，應依刑事訴訟法第299 條第1 項前段，道路交通管理
處罰條例第86條第1 項，刑法第284 條第1 項前段、第185 條之
4 、第41條第1項前段、第51條第5 款，罰金罰鍰提高標準例第1
條前段、第2 條，判決如主文。
本案經檢察官賴政安到庭執行職務。
中    華    民    國    95    年    5     月    24    日
            刑事第六庭  審判長法  官  趙家光
                              法  官  林俊良
                              法  官  蔡世芳
以上正本證明與原本無異。
如不服本判決應於送達後10日內向本院提出上訴狀。（須附繕本
）
                              書記官  葉政
中    華    民    國    95    年    5     月    25    日
附錄本案論罪科刑條文：
中華民國刑法第284條第1項
 (過失傷害罪)
因過失傷害人者，處六月以下有期徒刑、拘役或五百元以下罰金
，致重傷者，處一年以下有期徒刑、拘役或五百元以下罰金。
中華民國刑法第185條之4
 駕駛動力交通工具肇事，致人死傷而逃逸者，處六月以上五年以
下有期徒刑。


司法院資訊處製作；財團法人民間司法改革基金會備份。
